臺灣士林地方法院民事判決　　　　　　　　　　　　　九十三年度簡上字第八０號
　　上　訴　人　乙○○
　　訴訟代理人　丙○○
　　被上訴　人　甲○○
　　訴訟代理人　丁○○
右當事人間請求遷讓房屋事件，上訴人對於中華民國九十三年五月二十八日本院士林
簡易庭九十三年度士簡字第四九三號第一審判決提起上訴，本院於九十三年十一月三
日言詞辯論終結，判決如下：
    主  文
上訴駁回。
第二審訴訟費用由上訴人負擔。
    事實及理由
一、被上訴人主張：坐落於台北市○○區○○段二小段六○八地號土地上，門牌號碼
    為台北市○○區○○街二二巷二二弄二九號四樓房屋（即台北市○○區○○段二
    小段二○一五五建號，下稱：系爭建物），原由被上訴人父親呂聰明出資購買並
    登記為所有權人。由於上訴人與被上訴人之父呂聰明為親兄弟，上訴人早年居無
    定所，被上訴人之父呂聰明遂自民國六十四年間起，同意上訴人無償遷入系爭建
    物內，與被上訴人之父全家同住。嗣被上訴人之父呂聰明於七十年五月一日死亡
    ，系爭建物及所坐落之土地由被上訴人單獨繼承，並已辦妥繼承登記。被上訴人
    取得系爭建物所有權後，仍繼續讓上訴人無償居住於系爭建物內。不料，上訴人
    竟於八十七年十一月十三日因細故毆打被上訴人，並將被上訴人趕出系爭建物。
    此後，被上訴人即一再口頭向上訴人表明欲收回系爭建物，要求上訴人搬遷，惟
    上訴人均置之不理，仍繼續無權占用。被上訴人將系爭建物無償借予上訴人居住
    使用，且未定有借用期限，依法自得隨時請求上訴人返還系爭建物。爰依民法第
    七百六十七條之規定，求為命上訴人將系爭建物騰空遷讓返還予被上訴人之判決
    。原審為被上訴人勝訴判決，並依職權定履行期六個月及依職權為假執行之宣告
    。被上訴人於本院為駁回上訴之聲明。
二、上訴人則以：伊家裡有三兄弟，被上訴人之父呂聰明是長兄，訴外人張聰輝是二
    哥，伊是三弟。伊祖父過世後，原來登記在祖父名下之新生北路房子賣掉，用該
    筆錢，在台北市○○路買了一間房子，登記在伊第二個祖母及呂聰明名下。後來
    長春路的房子賣掉，三兄弟再用這筆錢共同購買系爭建物及所坐落之土地，經三
    兄弟討論後，同意將系爭建物借名登記為被上訴人之父呂聰明所有。系爭建物是
    祖產，並非被上訴人單獨所有。如果被上訴人要求上訴人遷讓返還系爭建物，希
    望被上訴人將來出售系爭建物時，能將賣得之價金分給張聰輝及上訴人二位叔叔
    等語，資為抗辯，而聲明廢棄原判決，駁回被上訴人在原審之訴。
三、被上訴人主張伊因繼承而單獨取得系爭建物所有權全部一節，業據提出建物登記
    謄本一件在卷可佐（詳原審卷第九頁、十頁），堪信為實在。上訴人所為上開辯
    解，均為被上訴人所否認。上訴人就其所為辯解，固據提出支票、訴外人周承
    出具之委託書及訴外人黃金山於六十四年八月二十九日寄發之存證信函（均影本
    ）為證（詳原審卷第二十三之一頁、第二十四頁、第二十五頁），然查：該件委
    託書乃訴外人周承委託上訴人處理訴外人周承與林志忠、郭福來間買賣社子
    十一街三十九號四樓房屋所發生之糾葛，其內容核與系爭建物當年是否合意借名
    登記為被上訴人之父呂聰明所有之認定無關。再觀諸上開存證信函所載內容，充
    其量亦僅足以得知訴外人黃金山向呂聰明及上訴人購買台北市○○路七一巷五號
    建物之情。至於上訴人所提以台北市第十信用合作社民權分社為付款人、面額為
    三十三萬元、以上訴人為受款人之支票，與訴外人黃金山向呂聰明及上訴人購買
    前揭長春路建物之價款二十五萬四千元並不相符，均不足以推論有被告所辯借名
    登記之事實。此外，證人張聰輝亦於原審證稱：未曾聽呂聰明與上訴人提過系爭
    建物登記的事情，伊直到呂聰明死後才知道系爭建物現登記在被上訴人名下等語
    （詳原審卷第二十九頁）。顯亦無從證明系爭建物為上訴人三兄弟共同出資購買
    後，合意借名登記在被上訴人之父呂聰明名下之事實。上訴人所為上開抗辯，不
    足採信。
四、按所有人對於無權占有其所有物者，得請求返還之，民法第七百六十七條前段定
    有明文。被上訴人主張上訴人自六十四年間起，至今仍繼續占有使用系爭建物一
    節，為上訴人所不爭執，應為真實。系爭建物既為被上訴人所有，被上訴人業已
    終止兩造間之使用借貸關係，上訴人復未能舉證證明伊有權占用系爭建物，均如
    前述，則上訴人占有使用系爭建物，自屬無權占有。從而，被上訴人依據民法第
    七百六十七條前段所有物返還請求權，訴請上訴人將系爭建物騰空遷讓返還予原
    告，為有理由，應予准許。原審為被上訴人勝訴之判決，並審酌被上訴人為上訴
    人之親姪兒，上訴人為二十六年十二月十日生，現年六十六歲，年事已高，且上
    訴人居住於系爭建物近三十年之久，被上訴人之父與被上訴人在八十七年十一月
    十三日之前，未曾要求上訴人遷出系爭建物，均容認上訴人居住其內等情，認被
    上訴人要求上訴人立即騰空遷讓返還原賴以居住之系爭建物，實有困難，爰依民
    事訴訟法第三百九十六條第一項之規定，定履行期間為六個月，並依職權宣告假
    執行，核無不合，上訴論旨指摘原判決不當，求予廢棄，為無理由，應予駁回。
五、據上論結：本件上訴為無理由。依民事訴訟法第四百四十九條第一項、第七十八
    條，判決如主文。
中　　　華　　　民　　　國　　九十三　　年　　 十一 　　月　　 十七 　　日
                                        臺灣士林地方法院民事第一庭
                                            審判長法官  黃小瑩
                                            法      官  陳靜芬
                                            法      官  許永煌
右為正本係照原本作成。
本判決不得上訴。
中　　　華　　　民　　　國　　九十三　　年　　 十一 　　月　　 十八 　　日
                                            法院書記官  馮衍燕
